臺灣板橋地方法院刑事判決　　　　　　　　　　　　九十一年度訴字第一九一七號
　　公　訴　人　臺灣板橋地方法院檢察署檢察官
　　被　　　告　乙○○　男　三.
　　指定辯護人　甲○公設辯護人　湯明純
右列被告因強盜等案件，經檢察官提起公訴（九十一年度偵字第一四八三八號），甲
○判決如左：
    主  文
乙○○竊盜，處罰金貳仟元，如易服勞役，以參佰元折算壹日；又意圖為自己不法之
所有，以恐嚇使人將本人之物交付，未遂，處有期徒刑伍月，如易科罰金，以參佰元
折算壹日，扣案之雨傘壹把沒收。
    事  實
一、乙○○因長期失業，缺乏金錢，於民國九十一年八月十日上午十時許，在台北縣
    永和市○○路○段二九八號之便利商店內，竟基於意圖為自己不法所有之竊盜犯
    意，趁店員丙○○不注意之際，徒手竊取置放於櫃檯上之現金新台幣（下同）一
    百元；又另基於意圖為自己不法所有之恐嚇取財犯意，在該商店內，隔著櫃檯，
    一手拉住丙○○左手衣服，一手持報紙包住之雨傘架在丙○○右肩膀上（起訴書
    誤載為架在頸部），喝令其交出收銀機內現金，丙○○心生畏懼後往後退，乙○
    ○又繞到櫃檯內，再次以手拉住丙○○衣服將其拉到收銀機旁，並再要求丙○○
    打開收銀機拿出金錢，尚未得手時，剛好巡邏警員經過該便利商店門口，隨即進
    入屋內將乙○○逮捕，並扣得其所有供犯罪用之雨傘一把及所竊取之現金一百元
    。
二、案經台北縣政府警察局永和分局報請臺灣板橋地方法院檢察署檢察官偵查起訴。
    理  由
一、認定犯罪事實之證據及理由：
  甲、竊盜部分
  (一)被害人丙○○指述前述事實。
  (二)有贓物認領保管單一紙附卷，足證被告確有取得前述現金一百元財物。
  (三)被告於偵審中自白竊盜行為。
  乙、恐嚇取財部分
  (一)被害人丙○○指述前述事實。
  (二)有監視錄影帶一卷附卷，且經甲○勘驗結果，被告當時在該商店內，確係一手拉
    住丙○○左手衣服，一手持報紙包住之雨傘架在丙○○右肩膀上，喝令丙○○交
    出收銀機內現金（甲○九十一年十月二十八日審判筆錄）。
  (三)有前述雨傘一把扣案，足以佐證被告確有持報紙包住之雨傘以進行恐嚇取財。
  (四)被告於偵審中自白恐嚇取財事實。
二、被告行為不成立強盜罪之理由：
  (一)公訴人認被告係犯刑法第三百二十八條第一項之強盜罪，惟按恐嚇取財罪與強盜
    罪，固同係以意圖為自己或第三人不法之所有為主觀違法要件，其所異者，恐嚇
    取財罪不以將來之惡害通知被害人為限，即以強暴、脅迫為手段，而被害人未達
    於不能抗拒之程度者亦屬之，與強盜罪以目前危害施用強暴、脅迫，致使被害人
    喪失自由意志，不能抗拒者不同，最高法院八十年度第四次刑事庭會議決議及同
    院八十二年度台上字第一五五二號判例可資參照。
  (二)被害人丙○○於偵查中即證稱：「當時我在櫃檯內打報表，嫌犯便從店門口進來
    拉扯我衣服，用拿報紙包著的不明物體架住我脖子（按：應係右肩膀），叫我打
    開收銀機把錢拿出來，『他看我沒動作』，又走進櫃檯內，『我躲到櫃檯內』，
    他又過來拉我衣服，開收銀機拿錢，剛好警察就來了」（偵查卷第三一頁反面）
    ，續於甲○審理時也證稱：「當時我在櫃台訂貨，被告就直接到櫃台前面，一手
    拿衣服，另一手用報紙包的東西指向我，有碰到我的肩膀，當時我的心理很害怕
    ，當時一樓還有另一個人在拖地，他距離我十公尺遠，被告說要我把收銀機打開
    並錢拿出來，後來被告又到櫃台裡面來，『他只有用手拉我的衣服，但是並沒有
    用報紙包的東西碰我的身體』，他拉住我到收銀機旁，他要我打開收銀機，但是
    還沒有打開，警察就進來了。當時店裡還有一個小姐在看雜誌，距離有三、四公
    尺遠」等情（甲○九十一年十月二十八日審判筆錄）。由此證詞可知，被害人於
    被告喝令交出金錢之際，一開始並沒有動作，之後又躲到櫃檯內側，且被告進入
    櫃檯內時，只有用手拉被害人的衣服，並沒有再用報紙包的東西碰觸被害人身體
    ，顯然被害人之自由意志並未完全遭受被告壓制。
  (三)因此，被告行為，在客觀上尚難認定已達使被害人不能抗拒之程度，故與強盜罪
    之構成要件仍屬有別。
三、論罪科刑：
  (一)被告所為，係犯刑法第三百二十條第一項竊盜罪，及第三百四十六條第三項、第
    一項之恐嚇取財未遂罪。
  (二)被害人並無不能抗拒之情事，已如前述，故被告所為應構成恐嚇取財未遂罪，公
    訴人認被告係犯刑法第三百二十八條第四項、第一項之強盜未遂罪，容有未洽，
    此部份起訴法條應予變更。
  (三)被告已著手於恐嚇取財犯罪行為之實行而未發生犯罪之結果而未遂，應依刑法第
    二十六條前段規定，按既遂犯之刑度減輕其刑。
  (四)審酌被告素行、犯罪之動機、目的、手段、所生危害及犯罪後坦承犯行，已知悔
    意等一切情狀，分別量處如主文所示之刑，並分別諭知易服勞役、易科罰金之折
    算標準。
  (五)扣案之雨傘一把，係被告所有供犯恐嚇取財罪所用之物，業據其供述在卷，應依
    刑法第三十八條第一項第二款宣告沒收。
據上論斷，應依刑事訴訟法第二百九十九條第一項前段、第三百條，刑法第三百二十
條第一項、第三百四十六條第一項、第三項、第二十六條前段、第四十一條第一項前
段、第四十二條第二項、第三十八條第一項第二款，罰金罰鍰提高標準條例第一條前
段、第二條，判決如主文。
本案經檢察官顏妃琇到庭執行職務。
中      華      民      國    九十一    年     十一     月     十一     日
                                    臺灣板橋地方法院刑事第三庭
                                          法  官  劉以全
右正本證明與原本無異。
如不服本判決，應於判決送達後十日內向甲○提出上訴狀。
                                          書記官  廖舜宜
中      華      民      國    九十一    年     十一     月     十一     日
附錄論罪科刑條文：
刑法第三百四十六條
意圖為自己或第三人不法之所有，以恐嚇使人將本人或第三人之物交付者，處六月以
上五年以下有期徒刑，得併科一千元以下罰金。
以前項方法得財產上不法之利益或使第三人得之者，亦同
前二項之未遂犯，罰之。
中華民國刑法第三百二十條
意圖為自己或第三人不法之所有，而竊取他人之動產者，為竊盜罪，處五
年以下有期徒刑、拘役或五百元以下罰金。
意圖為自己或第三人不法之利益，而竊佔他人之不動產者，依前項之規定
處斷。
前二項之未遂犯罰之。
